【裁判字號】    97,簡上,978
【裁判日期】    980319
【裁判案由】    詐欺
【裁判全文】
臺灣桃園地方法院刑事判決             97年度簡上字第978號
上  訴  人  臺灣桃園地方法院檢察署檢察官
上  訴  人
即  被  告  戊○○
選任辯護人  孫志堅律師
            蘇家弘律師
上列上訴人因被告詐欺案件，不服本院民國97年10月31日97年度
壢簡字第2638號刑事簡易判決（聲請簡易判決處刑案號：臺灣桃
園地方法院檢察署97年度偵字第17983 號），提起上訴，及移送
併案審理（臺灣桃園地方法院檢察署97年度偵字第20249 、2076
2 、24254 號及98年度偵字第901 號），本院管轄第二審之合議
庭判決如下：
    主  文
原判決撤銷。
戊○○幫助意圖為自己不法之所有，以詐術使人將本人之物交付
，處有期徒刑參月，如易科罰金，以新臺幣壹仟元折算壹日。緩
刑貳年。
    事  實
一、戊○○其可預見任意將其所有之存簿及提款卡交付與他人，
    足供他人用為詐欺取財之犯罪後收受被害人匯款，以遂其掩
    飾或隱匿犯罪所得財物目的之工具，竟不違背其本意而基於
    幫助詐欺犯意，於民國97年6 月23日下午3 時許，在桃園縣
    中壢市○○○路SOGO百貨公司二館前，將其日前向玉山銀行
    壢新分行申設之存款帳戶（帳號：0000000000000 號）及渣
    打商業銀行埔心分行帳戶（帳號：000000000000000 號）之
    存摺、金融卡及密碼交付與真實姓名年籍自稱「周先生」之
    詐欺集團成年男子使用。嗣該犯罪集團之成員即分別基於意
    圖為自己不法所有之犯意聯絡，先後為下列詐欺犯行：
  (一)於同年6 月23日下午4 時許，由真實姓名年籍不詳之成年人
    ，撥打電話給甲○○，佯稱其在雅虎奇摩購物網站所訂購物
    品誤設定為分期，致甲○○陷於錯誤，於同日晚上10時27分
    ，在渣打商業銀行崇德分行之自動櫃員機，存入金額23,000
    元至戊○○前開渣打商業銀行埔心分行帳戶，並旋遭該詐欺
    集團成員提領一空，嗣甲○○發現有異，始知受騙。
  (二)於同年6 月23日晚上9 時許，由真實姓名年籍不詳之成年人
    ，撥打電話給乙○○，佯稱其在雅虎奇摩購物網站所訂購物
    品誤設定為分期，致乙○○陷於錯誤，於同日晚上10時35分
    ，在桃園縣中壢市○○路193 號之渣打銀行自動櫃員機，以
    無卡存款方式，存入金額33,000元至戊○○前開渣打商業銀
    行埔心分行帳戶，並旋遭該詐欺集團成員提領一空，嗣乙○○發現有異，始知受騙。
  (三)於同年6 月24日下午5 時20分許，由真實姓名年籍不詳之成
    年人，撥打電話給丁○○，佯稱其在雅虎奇摩購物網站訂購
    面膜簽單取消，將影響信用等詞，致丁○○陷於錯誤，於同
    日晚上6 時許，在臺北縣樹林市○○路之便利商店內操作自
    動櫃員機，遂將其所有帳戶內金額29,983元轉至戊○○前開
    玉山銀行壢新分行帳戶，並旋遭該詐欺集團成員提領一空，
    嗣丁○○發現有異，始知受騙。
  (四)於同年6 月24日下午5 時48分許，由真實姓名年籍不詳之成
    年人自稱係興奇科技公司人員，撥打電話給丙○○，佯稱其
    之前購物所留之銀行帳戶有誤，致丙○○陷於錯誤，於同日
    晚上6 時55分，在彰化縣花壇鄉○○路316 號之花壇郵局（
    彰化2 支局）操作自動櫃員機，遂將其所有帳戶內金額26,2
    08元轉至戊○○前開玉山銀行壢新分行帳戶，並旋遭該詐欺
    集團成員提領一空，嗣丙○○發現有異，始知受騙。
二、案經桃園縣警察局中壢分局報請臺灣桃園地方法院檢察署檢
    察官偵查後聲請簡易判決處刑暨移送併案審理。
    理  由
一、上揭犯罪事實，業據被告戊○○於本院審理中坦認不諱，並
    有證人即被害人甲○○、乙○○、丁○○及丙○○於警詢中
    指訴明確，復有玉山銀行壢新分行函檢附客戶基本資料印錄
    單及交易明細、渣打商業銀行埔心分行函檢附客戶開戶印鑑
    卡、身分證影本及對帳單、自動櫃員機儲戶交易明細表影本
    3 張在卷可稽，堪認被告戊○○前揭所為不利於己之自白與
    事實相符，胥值信實。復按有犯罪意圖者，非有正當理由，
    竟徵求他人提供帳戶，客觀上可預見其目的，係供為某筆資
    金之存入，後再行領出之用，且該筆資金之存入及提領過程
    係有意隱瞞其流程及行為人身分曝光之用意，一般人本於一
    般認知能力均易於瞭解，最高法院93年度臺上字第31號判決
    意旨可資參照。又金融存款帳戶，事關存戶個人財產權益之
    保障，與存戶之印鑑章、金融卡結合，其專屬性、私密性更
    形提高，除非本人或與本人具密切之關係者，難認有何理由
    可自由流通使用該存摺、金融卡、印章及密碼，一般人亦均
    有應妥為保管，以防止被他人冒用之認識，縱有特殊情況偶
    有交付他人之需，亦必深入瞭解其用途後再行提供以使用，
    恆係吾人日常生活經驗與事理。且金融帳戶為個人理財之工
    具，申請開設金融帳戶並無任何特殊之限制，一般民眾皆可
    以存入最低開戶金額之方式申請開戶，一個人可以在不同之
    金融機構申請多數之存款帳戶使用，並無何困難，此乃眾所
    周知之事實，則依一般人之社會生活經驗，苟見非親非故之
    人不以自己名義申請開戶，反而以出價蒐購或租用之方式向
    他人蒐集金融機構帳戶供己使用，衡情當知悉蒐集金融帳戶
    者，係將所蒐集之帳戶用於從事財產犯罪；況觀諸現今社會
    上，詐騙者蒐購人頭帳戶，持以作為信貸、手機簡訊詐欺之
    事，常有所聞。然被告戊○○竟將前開帳戶之存摺、金融卡
    及密碼提供與真實姓名年籍不詳自稱「周先生」之成年人使
    用，被告戊○○自可預見係供隱瞞其資金流程及行為人身分
    ，以從事詐欺犯罪，作為詐欺取財收取被害人匯入款項之帳
    戶，惟其仍將之交付，顯不違背其本意，而具有幫助該詐欺
    集團實行詐欺犯罪之幫助意思甚明。綜上所述，本件事證明
    確，被告戊○○犯行洵堪認定，應予依法論科。
二、按幫助犯之成立，主觀上行為人須有幫助故意，客觀上須有
    幫助行為，意即需對於犯罪與正犯有共同之認識，而以幫助
    之意思，對於正犯資以助力，而未參與實施犯罪之行為者而
    言，最高法院75年度臺上字第1509號、88年度臺上字第1270
    號判決意旨可資參照。查被告戊○○將前開帳戶存摺、金融
    卡及密碼交與真實姓名年籍不詳自稱「周先生」之成年人，
    再由該詐欺集團成員真實姓名年籍不詳之成年女子與男子向
    被害人詐取財物，惟被告係以幫助詐欺取財之犯意為之，供
    作贓款匯入、提領之帳戶，僅係就他人之詐欺取財犯行提供
    助力，屬構成要件以外之行為，復查無可認與渠等有犯意聯
    絡、行為分擔情事，應祇論以幫助犯。故核被告戊○○所為
    ，係犯刑法第30條第1 項前段、第339 條第1 項之幫助詐欺
    取財罪。又被告係基於幫助之犯意而為非屬詐欺取財犯行之
    構成要件行為，為幫助犯，爰依刑法第30條第2 項之規定，
    按正犯之刑減輕之。再被告同時交付上開玉山銀行壢新分行
    及渣打商業銀行埔心分行之帳戶存摺、金融卡及密碼予詐欺
    集團成員使用之一幫助行為，幫助詐欺集團分別詐騙被害人
    甲○○、乙○○、丁○○及丙○○之財物，為想像競合犯，
    應依刑法第55條前段之規定，從一重處斷。又事實欄一(一)、
    (二)、(三)所示之移送併辦幫助詐欺取財犯行，雖未經檢察官聲
    請簡易判決處刑，然此部分既與原聲請簡易判決處刑，且經
    本院論罪科刑部分有想像競合犯之裁判上一罪關係，應為聲
    請簡易判決處刑之效力所及，本院自應併予審理。
三、原審以被告戊○○所犯幫助詐欺取財罪，罪證明確，予以論
    罪科刑，固非無見，惟查被告戊○○同時所提供之玉山銀行
    壢新分行及渣打商業銀行埔心分行帳戶予詐騙集團成員用以
    幫助詐欺被害人丙○○外，亦同時遭詐騙集團成員用以詐欺
    被害人甲○○、乙○○及丁○○，此部分犯罪事實應為檢察
    官聲請簡易判決處刑效力所及，業如前述，原審未及審酌，
    容有未合，上訴人即公訴人就此部分提起上訴，要屬可採。
    另上訴人即被告戊○○雖具狀否認犯罪，並指摘原判決不當
    ，然其於本院審理中坦認犯罪，故其上訴無理由，惟原判決
    既有上揭可議之處，仍應由本院予以撤銷改判。爰審酌被告
    之犯罪動機、目的，及其明知使用他人帳戶以詐欺之情形猖
    獗，仍提供上開帳戶予詐欺集團使用，助長詐騙財產犯罪之
    風氣，造成無辜民眾受騙而受有金錢損失，實為當今社會詐
    財事件發生之根源，並擾亂金融交易往來秩序及社會正常交
    易安全甚鉅，且因被告提供個人帳戶，致使執法人員難以追
    查正犯之真實身分，兼衡本案被害人數為眾，遭詐騙款項之
    總額甚鉅，暨被告坦承犯行，態度尚稱良好等一切情狀，量
    處如主文所示之刑，並諭知易科罰金之折算標準，以資懲儆
    。末查被告前未曾受有期徒刑以上刑之宣告，此有臺灣高等
    法院被告前案紀錄表1 份存卷可考，被告因一時失慮致犯本
    罪，犯後已坦承犯行，且與被害人甲○○等達成和解，尚知
    悔悟，其經此偵、審之教訓，自當知所惕勉而無再犯之虞，
    本院綜核各情認上開對被告所宣告之刑以暫不執行為適當，
    故依修正後刑法第74條第1 項第1 款規定諭知緩刑2 年，以
    啟自新。
據上論斷，應依刑事訴訟法第455 條之1 第1 項、第3 項、第36
9 條第1 項前段、第364 條、第299 條第1 項前段，刑法第30條
第1 項前段、第2 項、第339 條第1 項、第55條、第41條第1 項
前段、第74條第1 項第1 款，刑法施行法第1 條之第1 項、第2
項前段，判決如主文。
本案經檢察官翁偉玲到庭執行職務。
中    華    民    國    98    年    3     月    19    日
                  刑事第七庭審判長法  官  蕭世昌
                                  法  官  蔡羽玄
                                  法  官  連雅婷
上正本證明與原本無異。
本件不得上訴。
                                  書記官   張尹嫚
中    華    民    國    98    年    3     月    19    日
附錄論罪科刑法條：
中華民國刑法第30條
（幫助犯及其處罰）
幫助他人實行犯罪行為者，為幫助犯。雖他人不知幫助之情者，
亦同。
幫助犯之處罰，得按正犯之刑減輕之。
中華民國刑法第339條
（普通詐欺罪）
意圖為自己或第三人不法之所有，以詐術使人將本人或第三人之
物交付者，處5 年以下有期徒刑、拘役或科或併科1 千元以下罰
金。
以前項方法得財產上不法之利益或使第三人得之者，亦同。
前二項之未遂犯罰之。


司法院資訊處製作；財團法人民間司法改革基金會備份。
